【裁判字號】    89,上易,3831
【裁判日期】    890818
【裁判案由】    家庭暴力防治法等
【裁判全文】
臺灣高等法院刑事判決                      八十九年度上易字第三八三一號
    上  訴  人  台灣基隆地方法院檢察署檢察官
    被      告  乙○○
右上訴人因被告家庭暴力罪等案件，不服台灣基隆地方法院八十九年度易字第四一二
號，中華民國八十九年八月十八日第一審判決（起訴案號：台灣基隆地方法院檢察署
八十九年度偵字第二二０六號、第二二三五號、第二三二四號、第二三六三號、第二
五八二號，及移送併辦：八十九年度偵字第二七六七號、第三四六七號、第三四六八
號、第三七一七號、第三七一八號、第三八一七號、第四四四九號），提起上訴，本
院判決如左：
    主  文
原判決關於違反保護令暨定應執行刑部分撤銷。
乙○○連續違反保護令，處有期徒刑陸月，如易科罰金，以參佰元折算壹日。
其他上訴駁回。
上訴駁回所處有期徒刑陸月與撤銷改判部分所處之刑，應執行有期徒刑拾月，如易科
罰金，以參佰元折算壹日。
    事  實
一、乙○○係甲○○○之夫，二人為家庭暴力防治法第三條第一款所指之家庭成員關
    係。乙○○因懷疑甲○○○有外遇，竟基於概括犯意，連續於附表一所示時、地
    毆打甲○○○，致甲○○○分別受有頭枕右側血腫三×三公分、左眼外側肌肉紅
    腫三×二公分、右上肩紅腫三×一公分、背左側紅腫六×三公分、右上膊紅腫三
    ×三公分、左膊紅腫三×三公分；左手中指破裂一×一公分、紅腫三×三公分；
    及左頸下紅腫六×四公分、右膊瘀腫皮下出血八×六公分等傷害。甲○○○即向
    原審法院聲請核發民事保護令，經該院於八十九年五月二十六日，依家庭暴力防
    治法第十五條規定，以八十九年度暫家護字第四號民事暫時保護令，裁定命令乙
    ○○：「不得對甲○○○及其子女實施身體或精神上不法侵害之行為；不得直接
    或間接對甲○○○騷擾、通話及通信之行為。乙○○應在八十九年五月二十七日
    凌晨五時前，遷出甲○○○基隆市○○路七十號、基隆市○○路十七巷十五之二
    號住居所，將全部鑰匙交付甲○○○，及不得就該不動產為任何處分或其他假處
    分。應最少遠離甲○○○住居所及甲○○○家庭經常出入之場所即基隆市○○○
    村路八十號二百公尺。」乙○○於八十九年五月二十六日二十二時收受該保護令
    後，即依法遷出基隆市○○路七十號、基隆市○○路十七巷十五之二號甲○○○
    之住居所。惟乙○○因無其他住居所可供住宿，遂另基於概括犯意，連續於附表
    二編號１至３所示之時間，三度違反上開民事暫時保護令，返回上開甲○○○之
    處所住宿。迨經甲○○○要求離去時，乙○○皆以「三字經」公然辱罵甲○○○
    。甲○○○乃再向原審法院申請民事通常保護令，經原審法院於八十九年七月一
    日核發八十九年家護字第五九號保護令，裁定命令乙○○：「不得對甲○○○實
    施身體或精神上不法侵害之行為。不得直接或間接對甲○○○騷擾、通話、通信
    或其他非必要之聯絡行為；應最少遠離基隆市○○路十七巷十五之二號及基隆市
    ○○路七十號甲○○○之住居所二○○公尺。」乙○○又因無處居住，仍基於同
    一概括犯意，於附表二編號４至８所示時間，五度返回基隆市○○路七十號甲○
    ○○之住居所睡覺，經甲○○○要求離去時，乙○○均以「三字經」公然辱罵甲
    ○○○。
二、案經甲○○○告訴及基隆市警察局第四分局報請台灣基隆地方法院檢察署檢察官
    偵查起訴及移送併案審理。
    理  由
壹、上訴駁回部分：
一、右揭附表一編號１所示傷害之犯行，業據被告乙○○於警訊、偵查及原審坦承不
    諱，核與被害人甲○○○指訴情相符，復有被害人驗傷診斷書在卷可稽（見八十
    九年六月十三日警刑字第一五四四號卷）。事證明確，被告此部分犯行堪以認定
    。
二、訊據被告矢口否認有附表一編號２、３所示之傷害犯行，辯稱：當時僅與甲○○
    ○互相拉扯，並無出手毆打之行為等語。惟被告於上開時、地出手毆打被害人，
    致被害人受傷之事實，業據被害人指訴綦詳，復有診斷證明書二紙在卷為憑。且
    依卷附診斷書所示，被害人係受有左手中指破裂一×一公分、紅腫三×三公分、
    左頸下紅腫六×四公分、右膊瘀腫皮下出血八×六公分等傷勢，顯非單純拉扯所
    致，足見被告應有出手毆打被害人之事實。事證明確，被告此部分犯行亦堪認定
    。
三、核被告所為，係犯刑法第二百七十七條第一項之傷害罪。被告先後多次所為，時
    間緊接，犯罪構成要件相同，顯係基於概括犯意為之，應依連續犯規定論以一罪
    ，並加重其刑。
四、原審調查結果，適用刑法第二百七十七條第一項、刑法第五十六條、第四十一條
    、罰金罰鍰提高標準條例第一條前段、第二條規定，量處被告有徒刑六月，並諭
    知易科罰金折算標準，認事用法，核無違誤，量刑亦稱妥適。公訴人未具理由上
    訴，指摘原判決不當，為無理由，應予駁回。
貳、撤銷改判部分：
一、訊據被告坦承於收受原審法院八十九年度暫家護字第四號及八十九年度家護字第
    五九號民事暫時保護令後，於附表二所示時間，返回基隆市○○路七十號及基隆
    市○○路十七巷十五之二號住居所，並於被害人要求離去時，出言辱罵被害人等
    情，核與被害人指訴情節相符，復有上開保護令在卷可稽。雖被告矢口否認有違
    反保護令之犯行，辯稱：附表二編號１、２、３所示時間，係因不知被害人聲請
    保護令，亦不瞭解何謂保護令，只想何以不能返回自己之房子；另附表編號４至
    ８所示，係因無其他住居所，始偶而回去睡覺、拿取衣服或至鄰居家中泡茶聊天
    等語。惟查：被告於第一次（即附表編號１）違反保護令時，於警訊中坦承收受
    民事暫時保護令，並知悉不得對被害人實施身體或精神上不法侵害，及不得直接
    、間接騷擾被害人，應最少離開被害人申請之基隆市○○路七十號、中華路十七
    巷十五號之二、南榮路新村八十號等住居所二百公尺，及應於八十九年五月二十
    七日凌晨五時遷出被害人上開住居所。及至偵查中亦自承有收受保護令，乃因無
    處睡覺，始返回被害人上開住居所等情。足見被告辯稱：當時係不知被害人有申
    請保護令，亦不瞭解保護令內容，顯非可採。再依原審法院八十九年家護字第五
    九號保護令內容所示，被告本應最少遠離被害人上開住居所二百公尺。被告於附
    表編號４至８所示時間前去基隆市○○路七十號被害人之住居所，縱僅有睡覺、
    拿取衣物，或至隔壁鄰居家中泡茶聊天，亦已構成違反保護令之罪行。事證明確
    ，被告此部分犯行堪以認定。
二、核被告所為，係犯刑法第三百零九條第一項之公然侮辱罪，及家庭暴力防治法第
    五十條第二項第二款、第四款之違反保護令罪。被告先後多次公然侮辱及違反保
    護令犯行，時間緊接，犯罪構成要件相同，顯係基於概括犯意為之，應依連續犯
    規定論以一罪，並加重其刑。被告公然侮辱及違反保護令罪間有方法結果之牽連
    犯裁判上一罪關係，應從一重以違反保護令罪論處。又被告為本件傷害犯行時，
    被害人尚未聲請保護令，被告所為傷害與違反保護令罪行間，自屬犯意各別，應
    分論併罰。公訴人認被告傷害犯行與公然侮辱、違反保護令犯行間，為牽連犯，
    容有誤會。再公訴人就被告於附表二編號４至８所示犯行，雖未起訴，然與起訴
    部分有連續犯裁判上一罪關係，本院自得一併審理。
三、原審就違反保護令部分據以論罪科刑，固非無見。惟公訴人移送併辦台灣基隆地
    方法院檢察署八十九年度偵字第二七六七號、第三四六七號、第三四六八號、第
    三七一七號、第三七一八號、第三八一七號及第四四四九號部分，原審未及審理
    ，尚有未洽。公訴人上訴，指摘及此，為有理由，自應由本院就此部分撤銷改判
    。爰審酌被告犯罪動機、目的、手段、所生危害及犯罪後態度等一切情狀，量處
    如主文第二項所示之刑，並諭知易科罰金折算標準，並與上訴駁回部分定應執行
    刑，並諭知易科罰金之折算標準，以示懲儆。至被告於原審判決後，復為附表二
    編號５至８所示之犯行，惟被告住居所本在基隆市○○路七十號及中華路十七巷
    十五之二號，因依保護令內容，被告須遷出及最少遠離該住居所二百公尺，致無
    固定之住居所，乃因一時無處居住，始偶而返回原住居所住宿，而違返保護令，
    情節尚有可原，故不諭知較原審為重之刑，併此敘明。
據上論斷，應依刑事訴訟法第三百六十八條、第三百六十九條第一項前段、第三百六
十四條、第二百九十九條第一項前段，家庭暴力防治法第二條第二項、第五十條第二
款、第四款、刑法第十一條前段、第五十六條、第三百零九條第一項、第五十五條、
第四十一條、第五十一條第五款、罰金罰鍰提高標準條例第一條前段、第二條、現行
法規所定貨幣單位折算新台幣條例第二條，判決如主文。
本案經檢察官李金定到庭執行職務。
中       華       民      國    八十九    年     十二    月   二十八    日
                            台灣高等法院刑事第十四庭
                                審判長法  官  陳  祐  輔
                                      法  官  蔡  國  在
                                      法  官  陳  國  文
右正本證明與原本無異。
不得上訴。
                                      書記官  蔡  棟  樑
中    華    民    國    八十九    年     十  二     月     二 十 八     日
附錄：本案論罪科刑法條全文
刑法第二百七十七條第一項：
傷害人之身體或健康者，處三年以下有期徒刑，拘役或一千元以下罰金。
刑法第三百零九條第一項：
公然侮辱人者，處拘役或三百元以下罰金。
（罰金已經罰金罰鍰提高標準條例提高為十倍）
家庭暴力防治法第五十條：
違反法院依第十三條、第十五條所為下列裁定者，為本法所稱之違反保護令罪，處三
年以下有期徒刑、拘役或科或併科新臺幣十萬元以下罰金：
一、禁止實施家庭暴力行為。
二、禁止直接或間接騷擾、接觸、通話或其他連絡行為。
三、命遷出住居所。
四、遠離住居所、工作場所、學校或其他特定場所。
五、命完成加害人處遇計劃：戒癮治療、精神治療、心理輔導或其他治療、輔導。
附表一：
┌──┬────────┬──────────┬────────────┐
│編號│時間            │地點                │行為                    │
├──┼────────┼──────────┼────────────┤
│１  │八十九年五月二十│基隆市○○路七十號  │二次毆打甲○○○，致受有│
│    │四日十二時四十分│玉龍餐飲店          │頭枕右側血腫三×三公分、│
│    │及同日下午五時二│                    │左眼外側肌肉紅腫三×二公│
│    │十分許          │                    │分、右上肩紅腫三×一公分│
│    │                │                    │、背左側紅腫六×三公分、│
│    │                │                    │右上膊紅腫三×三公分、左│
│    │                │                    │膊紅腫三×三公分│
├──┼────────┼──────────┼────────────┤
│２  │八十九年五月二十│基隆市○○路七十號  │毆打甲○○○，致受有左手│
│    │五日上午七時四十│玉龍餐飲店          │中指破裂一×一公分、紅腫│
│    │分許            │                    │三×三公分              │
├──┼────────┼──────────┼────────────┤
│３  │八十九年五月二十│基隆市○○路七十號  │毆打甲○○○，致受有左項│
│    │五日下午一時五十│玉龍餐飲店          │下紅腫六×四公分、右膊瘀│
│    │分許            │                    │腫皮下出血八×六公分    │
└──┴────────┴──────────┴────────────┘
 附表二：
┌──┬────────┬──────────┬────────────┐
│編號│時間            │地點                │行為                    │
├──┼────────┼──────────┼────────────┤
│１  │八十九年五月二十│基隆市○○路七十號  │返回該處睡覺，翌日九時許│
│    │七日晚間七時許  │                    │，經甲○○○發現催其離去│
│    │                │                    │時，乙○○以「三字經」公│
│    │                │                    │然辱罵甲○○○，違返民事│
│    │                │                    │暫時保護。              │
├──┼────────┼──────────┼────────────┤
│２  │八十九年六月二日│基隆市○○路七十號  │返回該處睡覺，翌日九時許│
│    │晚間十時許      │                    │，經甲○○○發現催其離去│
│    │                │                    │時，乙○○以「三字經」公│
│    │                │                    │然辱罵甲○○○，違返民事│
│    │                │                    │暫時保護。              │
├──┼────────┼──────────┼────────────┤
│３  │八十九年六月七日│基隆市○○路十七巷十│返回該處睡覺，同日下午二│
│    │六時三十分      │五之二號            │時五十分許，經甲○○○發│
│    │                │                    │現催其離去時，乙○○以「│
│    │                │                    │三字經」公然辱罵甲○○○│
│    │                │                    │，違返民事暫時保護令。  │
├──┼────────┼──────────┼────────────┤
│４  │八十九年七月四日│基隆市○○路七十號  │返回該處睡覺，同日上午十│
│    │七時            │                    │一時三十分許，經甲○○○│
│    │                │                    │發現催其離去時，乙○○以│
│    │                │                    │「三字經」公然辱罵胡紀麗│
│    │                │                    │玉，違返民事暫時保護令。│
├──┼────────┼──────────┼────────────┤
│５  │八十九年八月二十│基隆市○○路七十號  │乙○○以「三字經」公然辱│
│    │一日二十二時四十│                    │罵甲○○○，違返民事暫時│
│    │五分許          │                    │保護令。                │
├──┼────────┼──────────┼────────────┤
│６  │八十九年八月二十│基隆市○○路七十號  │乙○○以「三字經」公然辱│
│    │二日十九時三十分│                    │罵甲○○○，違返民事暫時│
│    │許              │                    │保護令。                │
├──┼────────┼──────────┼────────────┤
│７  │八十九年九月十五│基隆市○○路七十號  │返回該處睡覺，經甲○○○│
│    │日十六時五十分許│                    │發現催其離去時，乙○○以│
│    │                │                    │「三字經」公然辱罵胡紀麗│
│    │                │                    │玉，違返民事暫時保護令。│
├──┼────────┼──────────┼────────────┤
│８  │八十九年十月二十│基隆市○○路七十號  │返回該處睡覺，及至當日二│
│    │三日十三時許    │                    │十三時十五分許，以「三字│
│    │                │                    │經」公然辱罵甲○○○，違│
│    │                │                    │返民事暫時保護令。      │
└──┴────────┴──────────┴────────────┘


司法院資訊處製作；財團法人民間司法改革基金會備份。
